【裁判字號】    90,易,250
【裁判日期】    900308
【裁判案由】    贓物等
【裁判全文】
臺灣板橋地方法院刑事判決                            九十年度易字第二五號
    公  訴  人  臺灣板橋地方法院檢察署檢察官
    被      告  甲○○
    選任辯護人  羅行律師
右列被告因侵占案件，經檢察官提起公訴（八十九年度偵字第一五七六三號），本院
判決如左：
    主  文
甲○○無罪。
    理  由
一、公訴意旨略以：被告甲○○任職於台北市○○街「國賓戲院」，並分別於民國八
    十九年六月間某日、八月十五日，在戲院內拾獲廖懿文之汽車駕照、陳彥伊之身
    分證、汽車駕照、機車駕照、歐麗美之身分證、陳文雄之身分證、機車駕照、楊
    智堯之身分證、汽車駕照、機車駕照、全民健保卡、曾元豪之汽車駕照、機車駕
    照各一張等物，詎其竟意圖為自己不法所有並基於概括之犯意，連續多次，將前
    開證件侵占入己。丙○○（未到案，另行審結）明知前開證件係甲○○侵占所得
    之贓物，仍基於概括之犯意，連續於同年六月間某日及八月十五日二十二時許，
    在前開戲院內自甲○○處收受。丙○○取得前開證件後即於八十九年七月間某日
    ，在台北縣汐止市其女友住處，將廖懿文汽車駕照上之照片換貼其自己之照片，
    而變造廖懿文之汽車駕照，足生損害於廖懿文。嗣於同年八月十八日凌晨二時二
    十分許，丙○○在台北縣三重市○○○路一六一巷五○號﹁建成旅社﹂三○八室
    ，遇警臨檢時，為掩飾其身分，竟在臨檢記錄表上偽造「廖懿文」之署押，旋其
    因持有前開報失之證件，為警帶台北縣警察局三重分局製作筆錄時，並出示前開
    變造之汽車駕照，冒用廖懿文之名應訊，並在訊問筆錄、通知單、指紋卡片及附
    屬文件上，偽造「廖懿文」之署押，足以生損害於廖懿文。因認被告甲○○所為
    ，係涉有刑法第三百三十七條之侵占遺失物罪及第二百十二條之變造特種文書罪
    嫌（檢察官追加起訴）。
二、公訴人認被告甲○○涉有上開犯行係以：證人丁○○於警訊中之證述，並有贓物
    領據及變造之「廖懿文」汽車駕照一張為其主要論據。訊據被告甲○○堅決否認
    上開侵占遺失物犯行，辯稱：證件是八十九年八月十五日撿到的，在我們「國賓
    戲院」四樓廣場撿到一疊證件，因為主管要我去檢查消防栓線路，我和工友上去
    檢查，剛好打開就看到證件，當時工友也有看到，因為辦公室已經關門，我下樓
    就碰到被告丙○○，我把證件放在電機室課桌上，就帶被告丙○○和丁○○去看
    電影，他們進去之後，我和工友去四樓修理消防栓，修理完後，我去洗澡剛好碰
    到被告丙○○他們，我帶他們去電機室，我洗完澡，回到二樓找他們，他們已經
    不在了，因為快散場了，我就上去場內，關掉開關，沒有注意那些證件。隔天我
    問主任有無看到桌上證件，主任說沒有。我又不敢告訴主任，說我帶人去機房。
    這些證件不是我交給被告丙○○等語。
三、按犯罪事實應依證據認定之，無證據不得推定其犯罪事實，刑事訴訟法第一百五
    十四條定有明文；且認定不利於被告之事實，須依積極證據，苟積極證據不足為
    不利於被告事實之認定時，即應為有利於被告之認定，更不必有何有利之證據，
    最高法院三十年上字第八一六號判例著有明文可資參照。經查：
    (一)證人即國賓戲院電機室主任乙○到庭證稱：「（問：被告甲○○八十九年八月
      十五日撿到一疊證件，知情否？）我是八月十八日晚上九時許，甲○○才向我
      報告說撿到身分證等證件，被他朋友拿走，我問他何事，他說那東西是我交待
      他去做消防檢查時，他在消防箱撿到的，他說他二個朋友找他來看電影，等到
      他消防檢查做好下來，去洗澡完上來，就沒有看到他的朋友，因為已經是最後
      一場，他就下班回家，當時他說他不曉得東西已經被朋友拿走。因為我們公司
      規定撿到東西一定要交到上面，通知人家來拿，我向甲○○說，請他朋友過來
      ，後來綽號「小舒」的人過來，他就向我敘述經過，「小舒」說他在分局作偽
      證，說東西是甲○○拿給「小龍」，因為「小舒」的太太在對方的手上，他如
      果沒有做偽證，他太太有安全的問題。（問：證件何人拿走？）「小舒」說，
      他和「小龍」一起來國賓戲院找甲○○看電影，證件是「小龍」拿走的，隔天
      他們二人被派出所抓走，「小龍」說東西是甲○○拿給他的，「小舒」說他有
      看到。後來「小舒」被釋放，甲○○向我報告，「小舒」來戲院說明，說他在
      警局做偽證，「小舒」後來說他有去三重分局自首」等語（見本院九十年三月
      一日筆錄），是依證人即國賓戲院電機室主任乙○所述，被告於發現拾獲知證
      件不見時，即於翌日報告電機室主任，而被告之友人即綽號「小舒」之丁○○
      復曾至國賓戲院向證人乙○說明曾於警局做偽證，證稱該證件係被告甲○○交
      與丙○○等語，則證人丁○○於警訊中所證，是否可採殊值研求，非可盡信。
    (二)又查，證人即國賓戲院工友戊○○於本院證稱：「（問：甲○○撿到證件的事
      情，知情否？）我們二人一起從消防箱裡面看到這些證件，我們工作做完後，
      就把東西拿到電氣室的桌子上，甲○○就去洗澡，他的二個朋友就在辦公室坐
      ，坐了二十幾分鐘，他們就走了，那時候甲○○正在洗澡。（問：甲○○洗完
      澡，有問你朋友何時走的？）甲○○洗完澡，我就進去洗澡。（問：甲○○以
      前有撿過證件否？）證人乙○答：甲○○以前有撿到過證件，都有交給我。我
      在國賓戲院三十八年，幾乎天天撿到證件。公司規定撿到一定要交到公司，如
      果沒有交出來，就要被開除。證人戊○○答：我沒有撿到過，我在國賓戲院做
      二十多年了，小姐有撿到過，都會交給公司等語」（見同上筆錄），核與被告
      所辯相符。是依證人即國賓戲院工友戊○○所證，被告既與戊○○同時拾獲該
      證件，並立即將該證件置於電氣室桌上，則被告衡情而論焉有復將該證件侵占
      之理？此外，復查無其他積極確切之證據足資認定被告有前開侵占之犯行，既
      不能證明被告犯罪，依右開說明，自應依法為被告無罪之諭知。
據上論斷，應依刑事訴訟法第三百零一條第一項，判決如主文。
本案經檢察官黃明絹到庭執行職務
中      華      民      國      九十      年      三      月      八    日
                                  臺灣板橋地方法院刑事第一庭
                                     法  官    胡  堅  勤
右正本證明與原本無異。
如不服本判決，應於判決送達後十日內，向本院提出上訴狀。
                                     書記官    劉  文  美
中      華      民      國      九十      年      三      月      八    日


司法院資訊處製作；財團法人民間司法改革基金會備份。
